【裁判字號】    92,交聲更(一),2
【裁判日期】    920311
【裁判案由】    聲明異議
【裁判全文】
臺灣嘉義地方法院交通事件裁定                  九十二年度交聲更(一)字第二號
    原處分機關  交通部公路總局嘉義區監理所
    異  議  人  甲○○  男  五.
    即受處分人
右列異議人即受處分人因違反道路交通管理處罰條例案件，對於原處分機關交通部公
路總局嘉義區監理所中華民國九十一年六月十七日所為之處分（裁決書案號：嘉監五
字第裁00－000000000號）聲明異議，經本院裁定後，由臺灣高等法院臺
南分院撤銷原裁定，本院裁定如左：
    主  文
原處分撤銷。
甲○○吊扣駕駛執照壹個月。
    理  由
一、原處分機關交通部公路總局嘉義區監理所裁決意旨略為：受處分人甲○○為汽車
    駕駛人，於民國九十一年五月二十二日前六個月內，違規記點共達六點以上，爰
    依道路交通管理處罰條例第六十三條第三項規定吊扣駕駛執照一個月。
二、異議人甲○○異議意旨略為：（一）異議人前被舉發闖紅燈，然事實上異議人係
    紅燈右轉，非逕自在紅燈路口直行或左轉，與闖紅燈應有闖越路口之事實不符，
    且異議人主觀上亦無闖越路口之犯意，客觀上亦無闖越路口之事實，與闖紅燈應
    有所差別。（二）行政上將紅燈右轉逕稱為闖紅燈，似有違法律保留原則。（三
    ）在美國原則上紅燈可以右轉，表示紅燈右轉之危害與紅燈逕自直行畢竟不同，
    亦彰顯將紅燈右轉等同於闖紅燈而入罪，而視為相同之危害，顯有罪、罰之間比
    例失衡。（四）本件裁處並未依道路交通管理處罰條例第八條第三項之規定給予
    違規行為人陳述之機會，其程序上亦有違誤。（五）道路交通管理處罰條例第六
    十三條第三款規定汽車駕駛人在六個月內，違規記點共達六點以上者，吊扣駕駛
    執照一個月，法條係載明六點以上，行政上將六點以上擴大解釋為六點，亦有違
    依法行政之旨，爰請求撤銷原裁決。
三、按汽車駕駛人在六個月內，違規記點共達六點以上者，吊扣駕駛執照一個月；汽
    車駕駛人有違反道路交通管理處罰條例第五十三條情形者，記違規點數三點，同
    條例第六十三條第一項第三款、第三項前段定有明文。次按違反同條例行為之處
    罰，於裁決前應給予違規行為人陳述之機會，同條例第八條第二項亦有規定。
四、經查：
（一）異議人於九十一年四月二十六日及九十一年五月二十二日違反道路交通管理處
罰條例第五十三條，在六個月內因違規記點共達六點之事實，有違規查詢報表
      附於原裁罰卷宗可稽，並為異議人所不爭執，自屬真實。
（二）卷附交通部公路總局嘉義區監理所九十一年七月十日九一嘉監五違字第九一八
      一號移送書意見欄第三項既記載「．．本件裁決處分係根據異議人前揭二件交
      通違規案記點累計達『法定』點數而依道路交通管理處罰條例第六十三條第三
      項之規定『依法』逕予裁決處分，至作為本件裁決處分依據之前揭二件交通違
      規案，本所已給予異議人陳述之機會．．」等語，足認原處分機關就本件裁決
      吊扣駕駛執照一個月處罰之前，並未給予異議人陳述機會，而僅就前二次違反
      交通違規案，給予異議人陳述之機會，且卷內亦無事後給予異議人陳述機會之
      任何事證甚明。按行政程序法第三條第一項規定：「行政機關為行政行為時，
      除法律另有規定外，應依本法規定為之。」，而主管院依道路交通管理處罰條
      例第八十九條並參照同條例第十條及第八十八條訂定，具有法規命令性質之道
      路交通案件處理辦法第四條第一項規定：「聲明異議案件之處理，除準用刑事
      訴訟法有關規定外，依本辦法之規定處理之。」第二十條規定：「交通法庭認
      為聲明異議有理由或聲明異議雖無理由而原處分不當或違法者，應以裁定將原
      處分經聲明異議部分撤銷，並自為裁定，但因原處分機關無管轄權而撤銷之者
      ，應移送於有管轄權之機關。」是道路交通案件處理辦法乃行政程序法之特別
      規定，就聲明異議案件之處理，自應適用該辦法，由交通法庭就原處分不當或
      違法者予以撤銷，自為裁定。本件原處分機關就裁決異議人吊扣駕駛執照一個
      月處罰之前，並未給予陳述機會，違反道路交通管理處罰條例第八條第二項規
      定，而有違法情形，自應由本院撤銷原處分，自為裁定。
（三）汽車駕駛人，行經有燈光號誌管制之交岔路口闖紅燈者，處新臺幣一千八百元
      以上五千四百元以下罰鍰，道路交通管理處罰條例第五十三條定有明文；又行
      車管制號誌之圓形紅燈之意義，就車輛而言，為面對圓形紅燈表示禁止通行，
      不得超越停止線或進入路口，道路交通標誌標線號誌設置規則第二百零六條第
      五款第一目亦有規定。是車輛面對圓形紅燈，自不得超越停止線或進入路口，
      如車輛超越停止線或進入路口，無論其究係直行車或轉彎車，均屬闖紅燈，異
      議人辯稱其主觀上無闖越路口之犯意，客觀上亦無闖越路口之事實，並主張行
      政上將紅燈右轉逕稱為闖紅燈有違法律保留原則云云，尚不可採。而上揭條例
      處罰規定，旨在保護其他合法用路人之安全，並維護交通秩序，無論闖紅燈後
      直行或轉彎，其對於其他合法用路人安全之危害及交通秩序之紊亂並無二致，
      立法者未將闖紅燈後直行或轉彎區分為不同之處罰，容屬其立法之形成自由，
      異議人辯稱美國原則上紅燈可以右轉，指摘罪罰比例失衡云云，亦無理由。
（四）法律條文規定「以上」者，應俱連本數計算，若不連本數計算，則法律條文通
      常係以「超過」或「逾」等文字予以規定。是道路交通管理處罰條例第六十三
      條第三項前段所稱「六點以上」，當然包含六點，異議人辯稱「六點以上」不
      含「六點」云云，自有誤解。
五、綜上所述，原處分機關依道路交通管理處罰條例第六十三條第三項規定吊扣異議
    人駕駛執照一個月，固非無見，惟原處分機關於裁決前未給予異議人陳述之機會
    ，即屬違法。然異議人違規之事實俱在，復經本院於更審前傳喚異議人，給予其
    充分陳述之機會（本院九十一年度交聲字第一六三號卷第十一至十二頁），自應
    由本院依道路交通案件處理辦法第二十條前段規定撤銷原處分，自為裁定，並依
    道路交通管理處罰條例第六十三條第三項前段吊扣異議人駕駛執照一個月。
據上論斷，應依道路交通管理處罰條例第八十七條第二項、第六十三條第三項前段，
道路交通案件處理辦法第二十條前段，裁定如主文。
中      華      民      國    九十二    年      三      月    十一      日
                                  臺灣嘉義地方法院交通法庭
                                      法  官  廖  政  勝
右正本證明與原本無異。
如不服本裁定，應於裁定送達後五日內向本院提出抗告狀（應附繕本）。
中      華      民      國    九十二    年      三      月    十一      日
                                     書記官   陳  湘  蓉


司法院資訊處製作；財團法人民間司法改革基金會備份。
